【裁判字號】    99,訴緝,55
【裁判日期】    990329
【裁判案由】    違反藥事法
【裁判全文】
臺灣臺中地方法院刑事判決              99年度訴緝字第55號
公  訴  人  臺灣臺中地方法院檢察署檢察官
被      告  甲○○
選任辯護人  黃仕勳律師
上列被告因違反藥事法案件，經檢察官提起公訴（98年度偵緝字
第498 號），經被告於準備程序中就被訴事實為有罪之陳述，受
命法官於聽取當事人之意見後，由本院合議庭裁定以簡式審判程
序判決如下：
    主    文
甲○○共同明知為禁藥而轉讓未遂，累犯，處有期徒刑壹年，扣
案之甲基安非他命貳包（驗餘淨重分別為點零玖伍捌公克、零
點玖壹公克），均沒收銷燬之。
    犯罪事實
一、甲○○前曾於民國93年間，因妨害自由案件，經本院以93年
    度易字第1977號，判處有期徒刑6 月，上訴後，經臺灣高等
    法院臺中分院及最高法院均駁回上訴確定，於95年5 月8 日
    易科罰金執行完畢。詎其仍不知悔改，明知甲基安非他命類
    藥品業經行政院衛生署公告禁止於醫療上使用，屬藥事法第
    22 條 第1 項第1 款所稱之禁藥，不得轉讓，竟與趙銘昌共
    同基於轉讓禁藥之犯意聯絡，因欲無償轉讓甲基安非他命 2
    包予林慶章，即於96年12月24日下午某時，在臺中縣太平市
    某處（起訴書誤載為臺中市○○路及大雅路附近），指示趙
    銘昌（因共犯本案轉讓禁藥未遂，經臺灣高等法院臺中分院
    以98年度上訴字第468 號，判處有期徒刑10月確定）將甲基
    安非他命2 包（送驗數量分別為3.0966公克、0.3405公克，
    驗餘淨重分別為3.0958、0.3391公克，起訴書就重量克數部
    分係屬誤載），藏放在不知情之劉志恆（業經臺灣臺中地方
    法院檢察署檢察官以97年度偵字第11761 號為不起訴處分）
    所有臺中市○○區○○路1 段379 之39號住處2 樓之工具箱
    內，欲待翌日即96年12月25日南下高雄時，於途中順路帶至
    臺中市○○○路、天津路口附近某處交予林慶章。詎於96年
    12月25日上午11時10分許，為警另案在劉志恆之上址執行搜
    索時，扣得上開甲基安非他命2 小包，而循線查獲上情，致
    未能轉讓予林慶章。
二、案經臺中市警察局第四分局報告臺灣臺中地方法院檢察署檢
    察官偵查起訴。
    理    由
壹、證據能力部分：
一、按被告以外之人於審判外之言詞或書面陳述，除法律有規定
    者外，不得作為證據；又被告以外之人於審判外之陳述，雖
    不符合同法第159 條之1 至第159 條之4 規定，但經當事人
    於審判程序同意作為證據，法院審酌該言詞陳述或書面陳述
    作成時之情況，認為適當者，亦得為證據。當事人、代理人
    或辯護人於法院調查證據時，知有第159 條第1 項不得為證
    據之情形，而未於言詞辯論終結前聲明異議者，視為有前項
    之同意，刑事訴訟法第159 條第1 項及第159 條之5 分別定
    有明文。經查，本判決下列所引用之其餘被告甲○○以外之
    人於審判外之陳述（含書面陳述），經被告之選任辯護人閱
    卷後，檢察官、被告及選任辯護人迄至本院言詞辯論終結前
    均未聲明異議，本院審酌上開證據資料製作時之情況，尚無
    違法不當及證明力明顯過低之瑕疵，亦認為以之作為證據應
    屬適當，揆諸前開規定，爰依刑事訴訟法第159 條之5 規定
    ，認前揭證據資料均有證據能力。
二、按「被告以外之人於審判外之言詞或書面陳述，除法律有規
    定者外，不得作為證據」，刑事訴訟法第159條第1項固定有
    明文，然「鑑定之經過及其結果，應命鑑定人以言詞或書面
    報告」，同法第206條第1項亦規定甚明。是鑑定人以「書面
    」為鑑定報告提出於法院，依刑事訴訟法第159條第1項立法
    理由及同法第206條第1項規定，即具有證據能力。又法院或
    檢察官得囑託醫院、學校或其他相當之機關、團體為鑑定，
    或審查他人之鑑定，並準用第 203條至第206條之1之規定，
    刑事訴訟法第208條第1項亦定有明文。依此，檢察官對於偵
    查中之案件，認為須實施鑑定者，固應就具體個案，選任鑑
    定人或囑託鑑定機關（團體）為之；但對於司法警察機關調
    查中之案件，或有量大或急迫之情形，為因應實務之現實需
    求，如檢察官針對該類案件之性質（例如：查扣之毒品必須
    檢驗其成份、對施用毒品之犯罪嫌疑人必須檢驗其體內有無
    毒品代謝反應、對於查扣之槍砲彈藥必須檢驗有無殺傷力、
    對違反野生動物保育法案件必須鑑定是否屬於保育類動物案
    件等)，認為當然有鑑定之必要者，經參考法務部92年5月20
    日法檢字第 092080203號函送之法務部「因應刑事訴訟法修
    正工作小組」研討之刑事訴訟法修正相關議題第21則之共識
    結論，以及臺灣高等法院於92年8月1日舉行之刑事訴訟法新
    製法律問題研討會第3則法律問題研討結果之多數說（載於
    司法院 92年8月印行「刑事訴訟法新製法律問題彙編」第15
    頁至第18頁），基於檢察一體原則，得由該管檢察長對於轄
    區內之案件，以事前概括選任鑑定人或囑託鑑定機關（團體
    ）之方式，俾便轄區內之司法警察官、司法警察對於調查中
    之此類案件，得即時送請事前已選任之鑑定人或囑託之鑑定
    機關（團體）實施鑑定，該鑑定人或鑑定機關（團體）亦應
    視同受承辦檢察官所選任或囑託而執行鑑定業務，其等出具
    之書面鑑定報告應屬刑事訴訟法第 206條所定之傳聞例外，
    當具有證據能力（法務部92年9月1日法檢字第0920035083號
    函可供參照）。從而，本件有關扣案之甲基安非他命，經由
    查獲之警察單位依先前轄區檢察署檢察長事前概括選任之鑑
    定機關，即行政院衛生署草屯療養院實施鑑定，該鑑定機關
    所出具之「鑑定書」，即具有證據能力而得為本案之證據。
三、扣案之甲基安非他命2 包，並非供述證據，自無傳聞法則之
    適用，且係警察機關依法所扣得，自得為證據。
貳、認定犯罪事實所憑之證據及論罪科刑情形：
一、上揭犯罪事實，業據被告於本院審理時坦承在卷，核與證人
    林慶章、趙銘昌於偵訊及臺灣高等法院臺中分院另案審理時
    時證述情節相符。而扣案之上開2 包物品，經送行政院衛生
    署草屯療養院鑑定結果：該2 包毒品檢出甲基安非他命的成
    分，1 包送鑑淨重3.0966公克，驗餘淨重3.0958公克；另包
    送鑑淨重0.3405公克，驗餘淨重0.3391公克，此有該院97年
    1 月15日草療鑑字第0970000418號鑑定書附卷可稽（見98年
    度偵緝字第498 號卷第47頁），被告前開不利於己之自白，
    核與事實相符。本案事證明確，被告之犯行應堪認定。
二、按甲基安非他命固屬毒品危害防制條例第2 條第2 項第2 款
    所規定之第二級毒品，惟安非他命類藥品業經行政院衛生署
    於69年12月8 日以衛署藥字第301124號、於79年10月9 日，
    以衛署藥字第904142號公告禁止於醫療上使用，而屬藥事法
    第22條第1 項第1 款所稱之「禁藥」。又自93年1 月9 日起
    施行之毒品危害防制條例第8 條第2 項轉讓第二級毒品罪之
    法定本刑為6 月以上5 年以下有期徒刑，得併科新臺幣70萬
    元以下罰金，而自95年7 月1 日起施行之藥事法第83條第第
    1 項轉讓禁藥罪之法定本刑則為7 年以下有期徒刑，得併科
    新臺幣5 百萬元以下罰金，故以藥事法第83條第1 項之規定
    較重。再毒品危害防制條例所規範之範圍，尚包括影響精神
    物質與其製品；而藥事法所規範者，為藥事之管理，所稱「
    藥事」，並非僅止於藥物（指藥品及醫療器材），尚包括藥
    商、藥局及其有關事項，此觀該法第1 條、第4 條自明。再
    毒品未必經公告列為禁藥，禁藥亦未必為毒品，是毒品危害
    防制條例與藥事法二者，並無必然之特別法與普通法關係，
    故轉讓之第二級毒品除非達毒品危害防制條例第8 條第6 項
    之一定數量，經依法加重後之法定刑較藥事法第83條第1 項
    之法定刑為重之情形外，因藥事法第83條第1 項為後法，且
    為重法，應依重法優於輕法之法理，優先適用藥事法第83條
    第1 項之規定處斷（最高法院96年度臺上字第3582號裁判意
    旨、臺灣高等法院暨所屬法院94年度法律座談會刑事類提案
    第8 號研討結果參照）。本件被告欲轉讓甲基安非他命之數
    量僅2 包（原淨重各為3.0966公克、0.3405公克），未達行
    政院93年1 月7 日院臺法字第0930080551號令頒轉讓持有毒
    品加重其持之數量標準第2 條關於第二級毒品在10公克以上
    之規定，依上開說明，本案被告轉讓甲基安非他命未遂之行
    為，自應適用藥事法論處。核被告所為，係犯藥事法第83條
    第4 項、第1 項之轉讓禁藥未遂罪。被告持有甲基安非他命
    （毒品）之低度行為，應為轉讓禁藥未遂之高度行為所吸收
    ，不另論罪。被告與趙銘昌有行為分擔及犯意聯絡，應論以
    共同正犯。被告轉讓禁藥未遂，爰依刑法第25條第2 項規定
    減輕其刑。被告前因妨害自由案件，經本院以93年度易字第
    1977號判處有期徒刑6 月，復經臺灣高等法院臺中分院及最
    高法院駁回上訴確定，於95年5 月8 日易科罰金執行完畢，
    有臺灣高等法院被告前案紀錄表在卷可稽。其於受有期徒刑
    執行完畢後，5 年以內故意再犯本件有刑徒刑以上之罪，為
    累犯，爰依刑法第47條第1 項規定，加重其刑，並與上開減
    輕其刑部分，先加重其刑後減輕之。爰審酌被告之素行、犯
    罪之動機，及本案尚未轉讓既遂前即為警查獲，及其先於偵
    查中否認犯行，復於本院審理時坦認等一切情狀，量處如主
    文所示之刑。又扣案之甲基安非他命2 包（驗餘淨重各為3.
    0958公克、0.3391公克），本屬毒品危害防制條例第2 條第
    2 項第2 款所規定之第二級毒品，為法院應義務沒收之物，
    雖與被告論罪主刑之藥事法有割裂適用之虞，縱回歸刑法總
    則之沒收規定，然因本件已有毒品危害防制條例之特別規定
    ，屬刑法第11條但書之情況，自不得再行援用刑法總則違禁
    物之一般沒收規定，本院仍應依毒品危害防制條例第18條第
    1 項前段諭知沒收銷燬之。
據上論結，應依刑事訴訟法第273 條之1 第1 項、第299 條第 1
項前段，藥事法第83條第4 項、第1 項，毒品危害防制條例第18
條第1 項前段，刑法第11條、第28條、第25條第2 項、第47條第
1 項，判決如主文。
本案經檢察官胡宗鳴到庭執行職務。
中    華    民    國    99    年    3     月    29    日
                  刑事第十庭    法  官  簡婉倫
以上正本證明與原本無異。
如不服本判決應於收受送達後10日內向本院提出上訴書狀，其未
敘述上訴之理由者，並得於提起上訴後10日內向本院補提理由書
（均須按他造當事人之人數附繕本）「切勿逕送上級法院」。
                                書記官  許千士
中    華    民    國    99    年    3     月    29    日
附錄本案論罪科刑法條：
藥事法第83條
明知為偽藥或禁藥，而販賣、供應、調劑、運送、寄藏、牙保、
轉讓或意圖販賣而陳列者，處 7 年以下有期徒刑，得併科新臺
幣 5 百萬元以下罰金。
犯前項之罪，因而致人於死者，處 7 年以上有期徒刑，致重傷
者，處 3 年以上 12 年以下有期徒刑。
因過失犯第 1 項之罪者，處 2 年以下有期徒刑、拘役或科新臺
幣 30 萬元以下罰金。
第 1 項之未遂犯罰之。

司法院資訊處製作；財團法人民間司法改革基金會備份。
